臺灣板橋地方法院刑事判決　　　　　　 96年度訴緝字第122號
公　訴　人　臺灣板橋地方法院檢察署檢察官
被　　　告　甲○○
上列被告因毒品危害防制條例等案件，經檢察官提起公訴（八十
二年度偵字第二一○六七號），本院判決如下：
    主  文
本件免訴。
    理  由
一、公訴意旨略以：甲○○基於施用毒品安非他命之概括犯意於
    民國八十二年十月中旬某日起，至同年十二月三日二十二時
    許止，於臺北縣林口鄉○○路七十六號之二住處，施用毒品
    安非他命多次；另於八十二年十月二日於臺北縣林口鄉某處
    無償提供安非他命予曾進祥施用；又於八十二年十二月四日
    在臺北縣林口鄉○○路三十五號余弘仁住處，明知車牌號碼
    ＫＦ—九八○六號自小客車，係余弘仁自不明處取得之贓車
    ，仍與傅承桓共同拆解該車以湮滅余弘仁之犯罪證據。因認
    被告涉犯修正前麻醉藥品管理條例第十三條之一第二項第四
    款非法吸用化學合成麻醉藥品罪、修正前藥事法第八十三條
    第一項轉讓禁藥罪及刑法第一百六十五條湮滅證據罪。
二、按案件時效已完成者，應諭知免訴之判決，刑事訴訟法第三
    百零二條第二款定有明文；又免訴之判決，得不經言詞辯論
    為之，同法第三百零七條亦定有明文。
三、新舊法之適用
  (一)按行為後法律有變更者，適用行為時之法律，但行為後之法
    律有利於行為人者，適用最有利於行為人之法律，為九十四
    年二月二日修正並於九十五年七月一日施行之刑法第二條第
    一項所明定。而毒品危害防制條例業於八十七年五月二十日
    修正公布，並於同年月二十二日生效施行，該條例第二條將
    安非他命列為第二級毒品。查本案被告之施用安非他命犯行
    於八十二年十月中旬某日起至同年十二月三日二十二時許止
    ，其犯罪後法律已有變更，茲比較新舊法結果，原麻醉藥品
    管理條例第十三條之一第二項第四款之非法吸用麻醉藥品安
    非他命罪，處三年以下有期徒刑、拘役或一萬元以下罰金。
    而毒品危害防制條例第十條第二項規定，施用第二級毒品（
    安非他命）者，處三年以下有期徒刑。則該條例第十條第二
    項之法定刑雖較麻醉藥品管理條例第十三條之一第二項第四
    款為重，惟依據毒品危害防制條例第二十條、第二十三條、
    第三十五條規定，初犯前開施用毒品之罪者，應由法院裁定
    令被告入勒戒處所觀察、勒戒，受觀察、勒戒人無繼續施用
    毒品傾向者，應即釋放，並由檢察官為不起訴之處分或由法
    院為免刑之判決；受觀察、勒戒人有繼續施用毒品傾向者，
    裁定令入戒治處所強制戒治，戒治期滿亦應由檢察官為不起
    訴處分或由法院為免刑之判決。茲綜合比較後，認新法之毒
    品危害防制條例規定，較有利於被告，而法定最重本刑為有
    期徒刑三年。
  (二)次按安非他命係毒品危害防制條例第二條第二項所稱之第二
    級毒品，不得持有、施用，惟安非他命類藥品，另經行政院
    衛生署於六十九年十二月八日以衛署藥字第三○一一二四號
    公告列入藥物藥商管理法之禁藥管理，嗣於七十九年十月九
    日以衛署藥字第九○四一四二號公告將安非他命列入化學合
    成麻醉藥品管理，但仍不失其為禁藥之性質，而為藥事法第
    二十二條第一項第一款所規定之禁藥。又藥事法於九十五年
    五月三十日修正公布，並於九十五年七月一日施行，其中修
    正前藥事法第八十三條規定：「明知為偽藥或禁藥，而販賣
    、供應、調劑、運送、寄藏、牙保、轉讓或意圖販賣而陳列
    者，處七年以下有期徒刑，得併科新臺幣五百萬元以下罰金
    。以犯前項之罪為常業者，處二年以上十年以下有期徒刑，
    得併科新臺幣二千五百萬元以下罰金。犯前二項之罪，因而
    致人於死者，處七年以上有期徒刑，致重傷者，處三年以上
    十二年以下有期徒刑。因過失犯第一項之罪者，處二年以下
    有期徒刑、拘役或科新臺幣三十萬元以下罰金。第一項及第
    二項之未遂犯罰之。」，而修正後藥事法第八十三條則規定
    ：「明知為偽藥或禁藥，而販賣、供應、調劑、運送、寄藏
    、牙保、轉讓或意圖販賣而陳列者，處七年以下有期徒刑，
    得併科新臺幣五百萬元以下罰金。犯前項之罪，因而致人於
    死者，處七年以上有期徒刑，致重傷者，處三年以上十二年
    以下有期徒刑。因過失犯第一項之罪者，處二年以下有期徒
    刑、拘役或科新臺幣三十萬元以下罰金。第一項之未遂犯罰
    之。」，亦即刪除其中之常業犯規定，然檢察官公訴意旨對
    於被告轉讓禁藥犯行並未論以常業犯，無論依新舊法規定，
    對於被告並無不同，故依刑法第二條第一項規定比較新舊法
    結果，應適用修正前藥事法第八十三條第一項規定甚明。至
    被告轉讓屬第二級毒品安非他命，雖另涉毒品危害防制條例
    之轉讓第二級毒品罪，但此為法條競合，不再論以較輕之轉
    讓第二級毒品罪。
  (三)末按被告行為後，刑法業於民國九十四年二月二日經總統以
    華總一義字第○九四○○○一四九○一號令修正公布，並於
    九十五年七月一日施行。修正刑法第二條、第八十條、第八
    十三條等條文。按行為後法律有變更者，適用行為時之法律
    ，但行為後之法律有利於行為人者，適用最有利於行為人之
    法律，修正後刑法第二條第一項定有明文。此條規定係規範
    行為後法律變更所生新舊法律比較適用之準據法，本身尚無
    新舊法比較之問題，於新法施行後，應一律適用新法第二條
    第一項之規定，為「從舊從輕」之比較，先予敘明。又刑法
    第八十條第一項修正提高追訴時效期間，該追訴時效期間之
    修正，應屬實體刑罰法律變更，依新修正刑法第二條第一項
    比較新舊法（九十五年五月臺灣高等法院暨所屬法院因應新
    修正刑法施行座談會參照）。修正前刑法第八十條第一項第
    二款規定：「追訴權，因左列期間內不行使而消滅：... 二
    、三年以上、十年未滿有期徒刑者，十年。三、一年以上三
    年未滿有期徒刑，五年。」，而修正後刑法第八十條第一項
    第二款規定：「追訴權，因下列期間內未起訴而消滅：二、
    犯最重本刑為三年以上十年未滿有期徒刑之罪者，二十年。
    三、犯最重本刑為一年以上三年未滿有期徒刑之罪者，十年
    。」故修正後刑法將追訴時效期間提高，使行為人得受追訴
    或處罰之期間加長，比較新舊法之規定，修正後之規定並非
    較有利於被告，依刑法第二條第一項之規定，亦應適用行為
    時之法律，即應適用修正前刑法第八十條第一項第二、三款
    十年、五年時效之規定。則關於追訴權時效之停止進行，及
    其期間、計算，亦應一體適用修正前刑法第八十三條之規定
    。
四、經查：本件被告被訴涉犯毒品危害防制條例第十條第二項施
    用毒品罪、修正前藥事法第八十三條第一項轉讓禁藥罪及刑
    法第一百六十五條湮滅證據罪，其追訴權時效分別為十年、
    十年、五年，而其犯罪終了日則分別為八十二年十二月三日
    、同年月二日、同年月四日。嗣因被告逃匿，經本院於八十
    三年十一月七日發布通緝，致審判之程序不能繼續，追訴權
    時效因而停止進行，惟因停止原因繼續存在之期間，已達於
    同款所定期間四分之一（即二年六月），其停止原因視為消
    滅。依修正前刑法第八十條第一項第二款規定，本件追訴權
    時效為十年，再依修正前同法第八十三條規定，及參照司法
    院二十九年院字第一九六三號及大法官會議六十三年釋字第
    一三八號解釋，本件追訴權時效期間應加計因被告通緝而停
    止進行之二年六月期間，共計為十二年六月。惟公訴人係於
    八十二年十二月五日開始偵查，則至本院發布通緝日之期間
    ，追訴權時效不能進行。經依修正前刑法第八十條第一項第
    二款、第八十三條計算前開各期間結果，本件追訴權時效於
    九十六年五月七日業已完成，依照首開說明，爰不經言詞辯
    論，逕為諭知免訴之判決。
據上論斷，應依刑事訴訟法第三百零二條第二款、第三百零七條
，判決如主文。
中　　華　　民　　國　　96　　年　　5 　　月　　28　　日
                  刑事第十一庭  審判長法　官  侯志融
                                      法  官  張宏節
                                      法  官  楊博欽
以上正本證明與原本無異
如不服本判決應於送達後十日內向本院提出上訴狀
                                      書記官　李慈容
中　　華　　民　　國　　96　　年　　5 　　月　　28　　日
